臺灣南投地方法院刑事判決
110年度訴字第314號
公  訴  人  臺灣南投地方檢察署檢察官 
被      告  楊承諺


            李永傑



上列被告因詐欺案件，經檢察官提起公訴（110年度偵字第5677
號），因被告等於準備程序進行中就被訴事實為均有罪之陳述，
經本院合議庭裁定改由受命法官獨任以簡式程序審理，判決如下
：
    主      文
楊承諺犯三人以上共同詐欺取財罪，處有期徒刑壹年參月。扣案
之IPHONE 6S（門號0000000000）行動電話壹支，沒收。
李永傑犯三人以上共同詐欺取財罪，處有期徒刑壹年參月。
    事實及理由
一、犯罪事實：
  ㈠楊承諺、李永傑於民國110 年10月14日前某日，加入由姓名
    年籍不詳、綽號「小張」等人發起之三人以上，以實施詐術
    為手段，具有持續性或牟利性之結構性詐欺集團組織，分別
    擔任車手、車手頭工作（李永傑所涉違反組織犯罪防制條例
    案件，另由臺灣臺中地方法院審理，非本案起訴範圍）。該
    詐欺集團不詳成員先於110 年10月18日10時許，以即時通訊
    軟體LINE撥打電話與陳文風聯繫，向陳文風佯稱：係陳文風
    之外甥黃仁營，因急需現金周轉，要借款新臺幣（下同）58
    萬元，翌日即會歸還云云，致陳文風陷於錯誤，請其配偶林
    茉莉於同日10時30分許，前往南投縣○○鎮○○路0段000號之埔
    里崎下郵局，臨櫃匯款58萬元至詐欺集團成員指示之臺灣銀
    行台東分行帳號000000000000號帳戶，並旋由該詐欺集團不
    詳成員指示周鈺婷持金融卡將款項提領一空（周鈺婷所涉之
    詐欺取財罪嫌，另由檢察官偵辦）。陳文風匯款後，該詐欺
    集團成員又接續上開詐欺犯意，續佯以黃仁營之名義，於同
    日13時許撥打LINE電話予陳文風詐欺，向陳文風佯稱尚需要
    178 萬元現金云云，陳文風此時察覺有異並報警，並配合警
    員指示表示業已籌到110 萬元現金，約定當面取款。詐欺集
    團成員及李永傑乃以通訊軟體聯繫楊承諺前往取款，楊承諺
    於同日22時45分許搭乘計程車抵達陳文風位在南投縣埔里鎮
    住處門口（住址詳卷）欲向陳文風取款之際，旋為埋伏警員
    當場逮捕，並扣得楊承諺所有之IPHONE 6S（門號000000000
    0）行動電話1 支，因而查悉上情。
  ㈡案經南投縣政府警察局埔里分局報告臺灣南投地方檢察署檢
    察官偵查起訴。
二、證據名稱：
  ㈠被告楊承諺、李永傑於本院準備程序與審理中之自白。
  ㈡證人陳文風、林茉莉於警詢中之證述（參見警卷第13頁至18
    頁）
  ㈢南投縣政府警察局埔里分局扣押筆錄、扣押物品目錄表、匯
    款單正本、林茉莉匯款之金融帳戶存摺影本、陳文風之LINE
    訊息對話紀錄翻拍照片、被告楊承諺行動電話內之訊息對話
    紀錄翻拍照片、手機勘查報告、現場照片（見警卷第21頁至
    26頁、第31頁至36頁、第43頁至54頁）。
三、論罪科刑之理由：
  ㈠被告楊承諺、李永傑參與綽號「小張」之成年人等其他成員
    組成，以實施詐術為手段、具有持續性及牟利性之有結構性
    組織之詐欺集團，先由不詳詐欺集團成員以事實欄所示方式
    詐騙陳文風，李永傑再經由上手指示楊承諺至陳文風住處取
    款，被告楊承諺、李永傑所加入之詐欺犯罪組織成員人數顯
    超過3 人以上，並以實施詐術為手段，所組成具有持續性及
    牟利性之有結構性組織。是以，核被告楊承諺所為，係犯組
    織犯罪防制條例第3 條第l 項後段之參與犯罪組織罪、刑法
    第339 條之4 第1 項第2 款之三人以上共同犯詐欺取財罪；
    被告李永傑所為，係犯刑法第339 條之4第1 項第2 款之三
    人以上共同犯詐欺財罪。
　㈡被告楊承諺、李永傑與詐欺集團成員間，就如事實欄所示加
    重詐欺取財犯行，有犯意聯絡及行為分擔，應依刑法第28條
    規定，論以共同正犯。　
  ㈢又按行為人以一參與詐欺犯罪組織，並分工加重詐欺行為，
    同時觸犯參與犯罪組織罪及加重詐欺取財罪，雖其參與犯罪
    組織之時、地與加重詐欺取財之時、地，在自然意義上非完
    全一致，然二者仍有部分合致，且犯罪目的單一，依一般社
    會通念，認應評價為一罪方符合刑罰公平原則，應屬想像競
    合犯（最高法院107 年度台上字第1066號刑事判決意旨參照
    ）。就上開犯罪事實部分，被告楊承諺係以一行為同時觸犯
    加重詐欺取財罪及參與犯罪組織罪，上開犯行皆係基於同一
    犯罪目的而分別採行之不法手段，且於犯罪時間上有局部之
    重疊關係，並前後緊接實行以遂行詐取財物之目的，為想像
    競合犯，依刑法第55條前段規定，應從一重之加重詐欺取財
    罪處斷。　　
  ㈣爰以行為人之責任為基礎，審酌被告楊承諺、李永傑正值青
    年，卻不思正途賺取所需，竟貪圖可輕鬆得手之不法利益，
    參與詐騙集團，無視政府一再宣示掃蕩詐欺集團決心，造成
    告訴人之財產損失，破壞社會秩序及社會成員間之互信基礎
    甚鉅，暨被告之犯罪動機及手段、於集團內分擔之角色、對
    告訴人所生危害、所獲不法利益；並審酌被告坦承犯行，復
    衡酌被告楊承諺國中畢業之智識程度、經濟狀況勉持，之前
    從事工地工作，目前與叔叔及祖母同住；被告李永傑高中畢
    業之智識程度、經濟狀況勉持，之前從事餐廳及服飾業，目
    前與父親、弟弟及祖母同住等一切情狀，各量處如主文所示
    之刑。
　㈤沒收部分，被告楊承諺、李永傑均供稱尚未取得任何報酬即
    為警查獲，卷內亦無證據證明被告楊承諺、李永傑有獲取不
    法利益，故此部分自無庸沒收。又被告楊承諺所有之IPHONE
     6S（門號0000000000）行動電話1 支，係用以與詐騙集團
    聯絡取款之用，應依刑法第38條第2 項規定沒收。
據上論結，應依刑事訴訟法第273 條之1 第1 項、第299 條第1
項前段，判決如主文。　　
本案經檢察官黃慧倫提起公訴，經檢察官劉景仁到庭執行職務。
中　　華　　民　　國　　111 　年　　1 　　月　　12　　日
　　　　　　　　　        臺灣南投地方法院刑事第二庭    
　　　　　　　　　            法　官  羅子俞
以上正本與原本無異。
如不服本判決應於收受送達後20日內向本院提出上訴書狀，並應
敘述具體理由；其未敘述上訴理由者，應於上訴期間屆滿後20日
內向本院補提理由書（均須按他造當事人之人數附繕本）「切勿
逕送上級法院」。
告訴人或被害人如對於本判決不服者，應具備理由請求檢察官上
訴，其上訴期間之計算係以檢察官收受判決正本之日期為準。
                              書記官  林鈺珣  
中　　華　　民　　國　　111 　年　　1 　　月　　13　　日

附錄本案論罪科刑法條全文：
組織犯罪防制條例第3條
發起、主持、操縱或指揮犯罪組織者，處3年以上10年以下有期
徒刑，得併科新臺幣1億元以下罰金；參與者，處6月以上5年以
下有期徒刑，得併科新臺幣1千萬元以下罰金。但參與情節輕微
者，得減輕或免除其刑。
具公務員或經選舉產生之公職人員之身分，犯前項之罪者，加重
其刑至二分之一。
犯第1項之罪者，應於刑之執行前，令入勞動場所，強制工作，
其期間為3年。
前項之強制工作，準用刑法第90條第2項但書、第3項及第98條第
2項、第3項規定。
以言語、舉動、文字或其他方法，明示或暗示其為犯罪組織之成
員，或與犯罪組織或其成員有關聯，而要求他人為下列行為之一
者，處3年以下有期徒刑，得併科新臺幣3百萬元以下罰金：
一、出售財產、商業組織之出資或股份或放棄經營權。
二、配合辦理都市更新重建之處理程序。
三、購買商品或支付勞務報酬。
四、履行債務或接受債務協商之內容。
前項犯罪組織，不以現存者為必要。
以第5項之行為，使人行無義務之事或妨害其行使權利者，亦同
。
第5項、第7項之未遂犯罰之。
中華民國刑法第339條之4
犯第339條詐欺罪而有下列情形之一者，處1年以上7年以下有期
徒刑，得併科1百萬元以下罰金：
一、冒用政府機關或公務員名義犯之。
二、三人以上共同犯之。
三、以廣播電視、電子通訊、網際網路或其他媒體等傳播工具，
    對公眾散布而犯之。
前項之未遂犯罰之。